# 子、孙公司合并产生营业外，母公司是否按比例享受权益

提问人：flicker 时间：2019-04-04 14:11:09
请教版主：子公司投资孙公司，合并报表时第二笔分录产生营业外收入，等于是少花钱了，（负商誉），子公司的合并报表这个数会转到合并利润表的归属于母公司的净利润处。那母公司合并子公司的合并报表时，借长投，贷投资收益，是否要把这块营业外收入按占比算，事务所说不算，可是我觉得这样子公司的合并报表的归母数还有什么列式的意义啊，若子公司投资其他公司，有商誉，可否用上面的负商誉冲减。同理，子、孙公司合并产生的资本公积变动，母公司是否也应该按占比做权益变动啊？

回答人：chenyiwei
基本赞同 2 楼的回复意见，补充几点：
如果是子公司非同一控制下合并孙公司，在子公司合并报表层面产生负商誉（计入营业外收入）的，则该项营业外收入也应 100%体现在母公司的合并报表中。但如果作为购买方的子公司不是母公司的全资子公司，则该项营业外收入应按照少数股东占子公司股权的比例分配给持有该子公司股权的少数股东，构成合并报表层面的少数股东损益的一部分。
对不同被收购方形成的商誉和负商誉应分别列报，不能互相抵减。
子、孙公司合并产生的资本公积变动，如果是同一控制下合并形成，则比较复杂，首先要区分是否为该母公司控制范围内的内部交易，如果是则需全部抵销，对母公司合并报表无影响；如果不是，则对该母公司而言也是同一控制下合并，应站在母公司视角对该合并事项进行会计处理，重新计算冲减各权益项目的金额。